臺灣臺北地方法院民事判決　　　　　　　93年度訴字第4999號
　原　　　告　甲○○
　　　　　　　　　　　　　之一.
　訴訟代理人　李克律師
　被　　　告　乙○○
　　　　　　　　　　　　　七號.
上述當事人間確認買賣關係不存在等事件，本院於民國九十四年
四月二十一日辯論終結，判決如下：
    主  文
一、被告應將座落台北市○○區○○段四小段第五０三地號土地
    之門牌號碼台北市○○○路○段四七巷十八號一樓即附圖所
    示Ａ部分（面積九八．二八平方公尺）房屋還讓返還於原告
    ，並將第二層如附圖Ｂ部分所示區域（面積七九．五六平方
    公尺）拆除。
二、訴訟費用由被告負擔。
        事  實  及  理  由
壹、原告主張：（見第四、一０九、一二三、一二四頁）
  一被告不同意追加民法第七百六十七條所有物返還請求權為訴
    訟標的，故仍以同法第九百六十二條占有物返還請求權為訴
    訟標的。
  二台北市○○○路○段四七巷十八號一樓房屋（下稱：本件房
    屋），座落台北市○○區○○段四小段第五０三地號土地上
    ，面積位置如附圖所示Ａ部分（共九八．二八平方公尺）。
    本係訴外人國防部空軍總司令部（下稱：空總）列管「吉松
    新村」眷舍，經空總於民國四十年分配給我居住，本件房屋
    是我所整修，二樓（附圖Ｂ部分，七九．五六平方公尺）不
    是我蓋的。我在六十二年離台前往美國，七十八年返國後，
    發覺被告居住該處並搭建二樓，為此依據民法第九百六十二
    條占有物返還請求權提起本訴。
  三被告辯稱向我買受房屋，但是所提出承諾書、收據均屬不實
    。其製作日期為七十二年八月十二日，我當時仍在國外，被
    告證人楊淑珍亦證稱當時沒看到我、也沒看到委託書。可見
    被告所言不實。
  四基於占有物返還請求權而聲明：如主文所示。
貳、被告答辯：（見第一二七至一二九頁）
  一不同意原告追加民法第七百六十七條為訴訟標的。
  二原告五十四年即搬離本件房屋，交由其妻丙○○（當時冠夫
    姓稱為：尹丙○○）處理。七十二年，因平日由丙○○出面
    處理房屋受損、收取租金等事務，且聲稱已與原告電話連絡
    同意出售本件房屋，故被告認定其全權代理屋主，被告因而
    購買該屋，隨後拆除並重建為目前二層樓房屋。九十三年以
    前，原告數十年間均未異議，形同放棄本件房屋權利、默認
    被告取得本件房屋。丙○○於七十五年與原告離婚，原告至
    遲在當時應已知悉出售本件房屋買賣。
  三並聲明：(1)駁回原告之訴。(2)訴訟費用由原告負擔。
、本院得心證理由：
  一雙方同意、不爭執事項：
    (1)原告於九十四年四月十四日言詞辯論時始追加所有物返還
      請求權為訴訟標的，被告不同意此一追加；原告即回復占
      有物返還請求權為訴訟標的。
    (2)本件房屋（目前門牌號碼台北市○○○路○段四七巷十八
      號一樓）座落空總所有台北市○○區○○段四小段第五０
      三地號土地上，空總在四十年間配予原告居住（見審理卷
      五一頁）。原告離開該處十年以上。
    (3)在本件房屋之上，被告搭建二樓，必須經由內部樓通往一
      樓，並無獨立出入口（見第一０九頁）
    (4)經本院會同雙方履勘，督同台北市中山地政事務所人員實
      測後，本件房屋與二樓房舍其位置與面積分別如附圖Ａ─
      面積九八．二八平方公尺、Ｂ─面積七九．五六平方公尺
      。（見第一一０、一一一頁）
  二原告有無親自或授權他人出售本件房屋：
    原告表示多年住在美國，並未親自或授權丙○○出售本件房
    屋等語。被告辯稱原告委由丙○○售屋云云。經查：
    (1)按，當事人主張有利於己之事實者，就其事實有舉證之責
      任，民事訴訟法第二百七十七條定有明文。
    (2)被告主張原告委由丙○○出售本件房屋一節，固提出原告
      名義承諾書與收據各一紙為證（見九十四年二月四日書狀
      證一、二）。文件書立時間均係七十二年八月十二日，但
      是原告早在六十二年九月十三日即出境，此有原告所提出
      入出國日期證明書一份可證（見起訴狀附件）。原告既不
      在國內，如何出具承諾書、收據？
    (3)承諾書見證人楊淑珍就此證稱，當時原告不在場，是其妻
      丙○○在場持原告印章用印、簽名；丙○○說原告委託她
      全權處理，但我沒看到委託書等語（見第一００至一０一
      頁）。益徵承諾書、收據並非原告所製作，實係丙○○以
      原告名義所為；被告證明原告委託丙○○售屋，本院無從
      採信其說詞。
    (4)至於原告離開眷舍多年，僅係空總收回眷舍之理由，原告
      並不當然喪失其占有權源。
    因此，原告堅稱並未出售房屋，應係實情。被告辯稱原告委
    由他人出售本件房屋，或已無權使用房屋，並不可取。原告
    本係房屋一樓占有人，自得請求被告遷讓返還一樓。
  三房屋改建方面：
    原告堅稱本件房屋一樓經其整修等語，被告辯稱原屋已拆除
    ，現有兩層樓房均其係搭建云云。惟查，國防部空軍總司令
    部政治作戰室主任室九十三年十二月二十三日突眷字０九三
    ０００七一一一號函所附「國軍眷舍管理表」雖未記載本件
    房屋樓層數（見第五０至五一頁），但至少可推定為一層樓
    雙方亦不爭執現場本係一樓平房；尚與原告主張原來屋況相
    符。至於被告辯稱已全部拆除改建，卻未能提供相關資料，
    故本院僅得認定二樓（Ｂ部分）係被告所增建，無從推斷一
    樓業經拆除重建。一樓既屬原告所配住房屋，被告自應拆除
    位於其上所搭建之二樓。
  四原告依據占有物返還請求權提起本訴，請求被告返還本件房
    屋（Ａ部分），並拆除二樓增建部分（Ｂ區域），合於法律
    規定，應予准許。
  五因本案事證已臻明確，雙方其餘主張陳述及所提之證據，均
    毋庸再予審酌，附此說明。
  六綜上所論，原告之訴為有理由，依民事訴訟法第七十八條，
    判決如主文。（一、二審訴訟費用係指法院所收取費用與登
    報費用，不含律師費等費用。）
中　　華　　民　　國　　94　　年　　4 　　月　　28　　日
                          民事第二庭法官    吳燁山
上為正本係照原本作成。
如對本判決不服，應於送達後廿日內，向本院提出上訴狀（應按
對方人數提出影本，免附郵票）。並按民事訴訟法第七十七條之
十六、之十三、台灣高等法院九十二年八月六日（九二）院田文
公字第０三０二八號函（逾十萬元之部分，均提高十分之一之裁
判費）繳納上訴費；計算公式可自司法院網站之「民事事件新制
徵收費用標準」閱覽、下載。
中　　華　　民　　國　　94　　年　　4 　　月　　28　　日
                                  書記官    柯月英
